【裁判字號】    95,再易,15
【裁判日期】    951031
【裁判案由】    給付票款
【裁判全文】
臺灣高雄地方法院民事判決              95年度再易字第15號
再審原告    富統食品股份有限公司
法定代理人  甲○○
訴訟代理人  李春錦律師
再審被告    乙○○
上列當事人間請求再審之訴事件，再審原告對於本院民國95年4
月7日本院94年度再易字第34號確定判決聲請再審，本院判決如
下：
    主  文
再審之訴駁回。
再審訴訟費用由再審原告負擔。
    理  由
一、按再審之訴，法院認無再審理由，判決駁回後，不得以同一
    事由，對於原確定判決或駁回再審之訴之確定判決，更行提
    起再審之訴，民事訴訟法第498 條之1定有明文。
二、按確定判決適用法規顯有錯誤者，得以再審之訴對之聲明不
    服，民事訴訟法第 496條第1項第1款固定有明文。惟所謂「
    適用法規顯有錯誤」，應以確定判決違背法規或現存判例解
    釋者為限，若在學說上諸說併存尚無法規判解可據者，不得
    指為用法錯誤（最高法院57年台上字第1091判例意旨參照）
    。又適用法規顯有錯誤，不包括漏未斟酌證據、認定事實錯
    誤、取捨證據失當、判決不備理由及在學說上諸說併存致發
    生法律上見解歧異等情形在內（最高法院63年台上字第 880
    號判例、90年度台再字第27號判決意旨參照）。
三、再審意旨略以：再審原告與再審被告間請求給付票款事件，
    前經鈞院94年度再易字第34號第二次再審判決〔下稱原再審
    判決〕認定鈞院94年度再易字第11號〔下稱前再審判決〕第
    一次再審判決以系爭收據（即再審原告經理沈錦龍對系爭支
    票貨款新台幣〔下同〕11,788元正，先收50,000元正之收據
    ）為民事訴訟法第496 條第13款之證物，實係適用法規錯誤
    ；且就鈞院前再審判決中本件再審被告乙○○未主張民事訴
    訟法第496 條第1 款之再審理由，逕自認定有此再審理由之
    訴外裁判，已影響判決之結果，鈞院原再審判決仍認原判決
    為正當，駁回再審原告之訴，即有適用法規錯誤之違法。為
    此，再審原告乃依法提起本件再審之訴，並聲明求為判決：
    本院94年度再易字第34號確定判決廢棄。94年度再易字
    第11號確定判決廢棄。再審被告在本院94年度再易字第11
    號之再審之訴駁回。再審被告應給付再審原告110,788 元
    及自93年9 月18日起至清償日止，按週年利率百分之5 計算
    之利息。本件再審及再審前全部訴訟程序之訴訟費用，均
    由再審被告負擔。
四、按「再審之訴，法院認無再審理由，判決駁回後，不得以同
    一事由，對於原確定判決或駁回再審之訴之確定判決，更行
    提起再審之訴。」，92年9 月1 日施行之民事訴訟法第498
    條之1 ，定有明文。次按「再審之目的，原在匡正確定終局
    判決之不當，以保障當事人之權益。惟為避免當事人以同一
    事由對於原確定判決或駁回再審之訴之確定判決，一再提起
    再審之訴，致浪費司法資源，自應予以限制，爰增訂本條文
    。」（民事訴訟法第489 條之1 立法理由參照），前揭第
    498 條1 係在限制當事人以同一事由重複提起再審之訴，是
    若有當事人迭以同一事由重複提起再審之訴，法院即應適用
    該條之規定，以免浪費司法資源。查：本院前再審確定判決
    ，再審原告於94年間對前揭案件，以『再審原告富統公司經
    理沈錦龍對系爭支票貨款11,788元，先收50, 000 元之收據
    1 紙』經該判決認係屬民事訴訟法第496 條第13款之證物，
    實係適用法規錯誤之情形為由提起再審，經本院認為系爭借
    據確係當事人發見未經斟酌之證物或得使用該證物之情形，
    而與民事訴訟法第496 條第1 項第13款規定無違，是再審之
    訴顯無理由，而以原再審判決駁回再審原告之訴確定在案；
    則再審原告於本件再為與原再審相同事由之主張部分，依上
    開規定，其此部分再審之訴難謂合法。
五、按再審之訴，顯無再審理由者，法院得不經言詞辯論，逕以
    判決駁回；又按確定判決消極的不適用法規，須於裁判之結
    果顯有影響者，當事人為其利益，始得依上開條款請求救濟
    ，倘判決不適用法規而與裁判之結果顯無影響者，即無保護
    之必要，自不得據為再審理由，有司法院大法官會議釋字第
    177 號解釋文可資參照；再審原告另以：原再審判決中，既
    認前再審判決中，再審被告未主張之民事訴訟法第496 條第
    1 款之再審理由，判決逕自認定有此再審理由，應有訴外裁
    判之違法等情，即系已影響判決之結果，鈞院原再審判決竟
    仍認原判決為正當，據以駁回再審原告之訴，即有民事訴訟
    法第496 條第1 項第1 款消極不適用法規之違法云云。經查
    ，原再審判決以再審被告於本院94年度簡上字第10號〔下稱
    前第二審判決〕確定後提出系爭收據，於前再審判決為爭執
    ，係符合民事訴訟法第496 條第1 項第13款之規定，而准予
    再審部分，並無適用法規顯有錯誤之情形；至認定前第二審
    判決適用票據法第13條之規定，屬適用法規顯有錯誤之情形
    部分，雖有訴外裁判之違法，惟前再審判決之結果既屬正當
    ，故再審之訴顯無理由，前再審判決仍應予維持，而以94年
    度再易字第34號判決駁回再審原告之訴確定在案；倘參諸再
    審原告亦未於書狀內敘明本院94年再易字第34號裁判消極未
    適用法規對於裁判之結果有何影響，暨原再審判決已認前再
    審判決之認定事實及取捨證據間，並無適用法規顯有錯誤之
    情事，故前再審確定判決結果無誤等情以觀，則揆諸司法院
    大法官會議解釋第177 號意旨，本件再審原告復執為再審之
    事由，即難認原再審判決有何適用法規錯誤之情況；從而，
    原再審判決依民事訴訟法第504 條規定駁回，於法尚無不合
    。綜上，原再審判決既無再審原告指稱之再審事由如前所述
    ，則再審原告執以提起本件再審之訴，顯無理由，仍應予駁
    回。
六、從而，再審原告提起本件再審之訴顯無理由，爰不經言詞辯
    論，逕以判決駁回之。
七、依民事訴訟法第502條第2項、第78條，判決如主文。
中    華    民    國    95    年    10    月    31    日
                  民事第五庭審判長法  官    李昭彥
                                  法  官    柯彩燕
                                  法  官    陳銘珠
上為正本係照原本作成。
本件判決不得上訴。
中    華    民    國    95    年    10    月    31    日
                                  書記官    曾瓊玉


司法院資訊處製作；財團法人民間司法改革基金會備份。
